【裁判字號】    92,訴,786
【裁判日期】    920702
【裁判案由】    毒品危害防制條例
【裁判全文】
臺灣臺中地方法院刑事判決                          九十二年度訴字第七八六號
    公  訴  人  臺灣臺中地方法院檢察署檢察官
    被      告  丁○○
右列被告因違反毒品危害防制條例案件，經檢察官提起公訴（九十一年度偵字第三四
五五號），本院判決如左：
    主  文
丁○○無罪。
    理  由
一、公訴意旨略以：被告丁○○基於概括之犯意，自民國（下同）九十一年一月間起
    至同年二月間止，連續六次在臺中縣東勢鎮○○里○○街二十一號租屋處之房間
    內，轉讓少量之第一級毒品海洛因供丙○○（連續施用毒品部分，業由臺灣臺中
    地方法院檢察署檢察官以九十一年度毒偵字第五一九號不起訴處分確定）施用，
    嗣於同年二月十六日晚上七時五十分許，在臺中縣東勢鎮○○里○○路六十二號
    四樓房間內，經警查獲丙○○施用海洛因，經丙○○供出毒品來源，於同日晚間
    八時二十分許，在臺中縣東勢鎮○○里○○街二十一號租屋處之房間內逮捕丁○○，並扣得其所有海洛因一．九公克及分裝空袋三個，因認被告涉有違反毒品危
    害防制條例第八條第一項之轉讓第一級毒品罪嫌。
二、按犯罪事實應依證據認定之，無證據不得推定其犯罪事實，又不能證明被告犯罪
    或其行為不罰者，應諭知無罪之判決，刑事訴訟法第一百五十四條及第三百零一
    條第一項分別定有明文。又認定犯罪事實，所憑之證據，雖不以直接證據為限，
    間接證據亦包括在內，然無論直接或間接證據，其為訴訟上之證明，須於通常一
    般之人均不致於有所懷疑，而得確信其為真實之程度者，始得據之為有罪之認定
    ，倘其證明尚未達到此一程度，而有合理性懷疑之存在時，即無從為有罪之認定
    ，根據「罪證有疑，利於被告」之證據法則，即不得遽為不利於被告之認定，（
    最高法院著有七十六年臺上字第四九八六號判例可資參照）；再按犯罪事實之認
    定，應憑真實之證據，倘證據是否真實尚欠明顯，自難以擬制推測之方法，為其
    判斷之基礎，而認定犯罪事實之證據係指足以認定被告確有犯罪行為之積極證據
    而言，該項證據自須適合於被告犯罪事實之認定，始得採為斷罪資料（最高法院
    五十三年臺上字第六五六號、二十九年上字第三一○五號判例可資參照）。
三、公訴人認被告丁○○涉有違反毒品危害防制條例第八條第一項之轉讓第一級毒品
    罪嫌，無非係以被告於偵查中之自白，及證人丙○○於警訊及偵查中所供陳海洛
    因交付之情節與被告自白之內容相符，為主要論據。訊據被告堅決否認有何轉讓
    第一級毒品海洛因之犯行，辯稱：伊未曾提供海洛因予丙○○施用，伊曾於九十
    一年一、二月間，與丙○○一同出資購買海洛因，並未轉讓海洛因予丙○○施用
    等語。經查：
（一）證人丙○○於警訊中證稱：其是向被告購買海洛因，從九十一年一月份起至二
      月份共向被告購買六次，詳細日期不清楚，其每次要買海洛因時，都是約傍晚
      十八時許，其先打電話給被告說要拿東西，然後就騎機車到被告租屋處（即臺
      中縣東勢鎮○○街二十一號）房屋內交易，其每次向被告購買一包海洛因，交
      易金額為新臺幣（下同）一千元，共六次，共六包，重量不清楚（見偵查卷第
      十三頁正面）；於偵查中內勤檢察內訊問時證稱：其去找被告，被告再去找別
      人買海洛因給其，一次買一千元，其沒有把錢交給被告，是交給被告的朋友綽
      號「阿彬」之人（見偵查卷第二十三頁正面）；於偵查中改稱：其忘記多久買
      一次毒品，毒品的來源是向被告的朋友綽號「大胖」買的，因為被告跟「大胖
      」比較熟，所以其都是透過被告打電話給「大胖」買毒品，其於九十年十月施
      用毒品是向綽號「阿家」之人買的，其於警訊中說買了六次是指從九十年十月
      份至今買的總次數，且加上警訊時是在半夜，其意識不清楚，模模糊糊的。其
      後於該次訊問中復改稱：毒品是綽號「阿彬」之人給其的，被告有拿毒品給其
      （見偵查卷第二十八頁、第二十九頁）。綜上，證人丙○○前後之供述，不論
      就係於何時起向被告拿第一級毒品海洛因？次數、重量為何？究竟有無交付對
      價予被告，或被告僅介紹其向他人購買，係向綽號「阿彬」或「大胖」之人購
      買？所述不相一致，前後反覆，顯有重大瑕疵。則被告究如何轉讓海洛因予丙○○？其從中究有無獲得如何之利益？均未能證明。是以，證人丙○○上開指
      證，既有重大瑕疵可指，復無法補強證據，以資證明與事實相符，尚難遽採為
      認定被告犯罪不利之證據。
（二）按被告之自白，雖為證據之一種，但依刑事訴訟法第一百五十六條第一項規定
      ，被告之自白，須非出於強暴、脅迫、利誘、詐欺、違法羈押或其他不正之方
      法，且與事實相符者，始得為證據。又依同條第二項規定，被告之自白，不得
      作為有罪判決之唯一證據，仍應調查其他必要之證據，以察其是否與事實相符
      。立法目的乃欲以補強證據擔保自白之真實性，亦即以補強證據之存在，藉之
      限制自白在證據上之價值，防止偏重自白，發生誤判之危險。是現行刑事訴訟
      法下，被告之自白，其證明力並非可任由法院依自由心證主義之原則自由判斷
      ，而應受相當之限制，即依證據法定主義，尚須另有其他必要之補強證據，來
      補足其自白之證明力，始得採為斷罪資料。經查：被告雖曾於偵查中自白：曾
      於九十一年一月間，有給證人丙○○毒品一小包，地點是在伊家中（見偵查卷
      第二十九頁）等語，然被告於本院審理時陳稱：「（問：為何檢察官問你有無
      轉讓海洛因給丙○○時你說有？）那時候我以為一起出錢就是轉讓，所以才會
      承認」（見本院九十二年五月八日訊問筆錄），則被告前揭於偵查中之自白或
      有誤解「轉讓」之意。至被告辯稱：伊曾與證人丙○○、甲○○、乙○○一起
      合買過海洛因云云。雖證人甲○○、乙○○於本院審理時均證稱：未曾與被告
      、證人丙○○一同出資合買海洛因（見本院九十二年五月二十六日訊問筆錄、
      九十二年六月十六日審理筆錄）等語明確，惟證人甲○○、乙○○該等證言，
      尚不足以認定被告即有無償提供第一級毒品海洛因予證人丙○○，而為被告不
      利之認定。是縱認被告確曾於偵查中自白轉讓海洛因予證人丙○○，然並無其
      他補強證據足以證明被告於偵查中之自白確與事實相符。
（三）綜上所述，公訴人所舉之證據，尚難認為被告確實有轉讓第一級毒品海洛因予
      證人丙○○。此外，本院亦查無其他證據證明被告有何公訴人所指之上開犯行
      ，自無從依毒品危害防制條例第八條第一項之轉讓第一級毒品罪論處，揆諸前
      揭法條及判例意旨，依法應諭知被告無罪之判決。
據上論斷，應依刑事訴訟法第三百零一條第一項，判決如主文。
中      華      民      國    九十二    年      七      月      二      日
                                     臺灣臺中地方法院刑事第六庭
                                         法  官  劉麗瑛
右正本證明與原本無異。
如不服本判決，應於送達後十日內向本院提出上訴狀（須附繕本），上訴於臺灣高等
法院臺中分院。
                                         書記官
中      華      民      國    九十二    年      七      月      二      日


司法院資訊處製作；財團法人民間司法改革基金會備份。
